臺灣新竹地方法院刑事判決
108年度原訴字第73號
公  訴  人  臺灣新竹地方檢察署檢察官
被      告  陳定良



選任辯護人  余嘉勳律師
            魏翠亭律師
            陳恩民律師
上列被告因違反毒品危害防制條例案件，經檢察官提起公訴（10
7年度偵字第5432號、第5901號）及移送併案審理（109年度偵字
第3182號），本院判決如下：
    主  文
陳定良犯如附表各編號主文罪名及宣告刑暨沒收欄所示之罪，所
處之刑及沒收之物均如附表各編號主文罪名及宣告刑暨沒收欄所
載。應執行有期徒刑柒年拾壹月。
    事  實
一、陳定良明知海洛因、甲基安非他命分別係毒品危害防制條例
    第2條第2項第1款、第2款所規範之第一級、第二級毒品，不
    得販賣，竟基於販賣第一級、第二級毒品以營利之犯意，於
    如附表各編號所示之時間、地點，以如附表各編號所示之數
    量、金額，分別販賣海洛因、甲基安非他命予如附表各編號
    所示之人，以牟取不法利益。
二、案經臺灣新竹地方檢察署檢察官自動簽分後偵查起訴及新竹
    縣政府警察局竹北分局報告該署檢察官偵查後移送併案審理
    。
    理  由
壹、程序方面
一、按被告以外之人於審判外之陳述，經當事人於審判程序同意
    作為證據，法院審酌該言詞陳述或書面陳述作成時之情況，
    認為適當者，得為證據。當事人、代理人或辯護人於法院調
    查證據時，知有刑事訴訟法第159條第1項不得為證據之情形
    ，而未於言詞辯論終結前聲明異議者，視為有前項之同意，
    刑事訴訟法第159條之5第1項、第2項分別定有明文。經查，
    本判決所引用以下被告以外之人於審判外之陳述，迄本案言
    詞辯論終結前，公訴人、被告陳定良及其辯護人均表示不爭
    執證據能力（原訴卷一第413頁），本院審酌上開證據作成
    時，並無違法或不當之情況，又均無證明力明顯過低之情形
    ，因認上開證據方法均適當得為證據，依上揭規定，應均有
    證據能力。
二、第按，本判決所引用其餘所依憑判斷之非供述證據，亦無證
    據證明係違反法定程序所取得，或其他不得作為證據之情形
    ，且與本案待證事實間復具有相當關聯性，依刑事訴訟法第
    158條之4規定之反面解釋，亦均有證據能力。
貳、實體方面
一、認定犯罪事實所憑之證據及認定之理由：
　㈠前揭犯罪事實，業據被告陳定良於偵查中（詳如附表偵查中
    供述證據及通訊監察譯文欄所示之供述證據所載）、本院準
    備程序及審理時均坦承不諱（原訴卷一第413頁、原訴卷三
    第100、101頁），核與如附表偵查中供述證據及通訊監察譯
    文欄所示之證據均相符，足徵被告前開任意性自白與事實相
    符，堪予採信。
　㈡按販賣毒品之所謂販賣行為，係行為人基於營利之目的，而
    販入或賣出毒品而言。販賣毒品者，其主觀上須有營利之意
    圖，且客觀上有販賣之行為，即足構成，至於實際上是否已
    經獲利，則非所問。即於有償讓與他人之初，係基於營利之
    意思，並著手實施，而因故無法高於購入之原價出售，最後
    不得不以原價或低於原價讓與他人時，仍屬販賣行為。必也
    始終無營利之意思，縱以原價或低於原價有償讓與他人，方
    難謂為販賣行為，而僅得以轉讓罪論處。衡以近年來毒品之
    濫用，危害國民健康與社會安定日益嚴重，治安機關對於販
    賣或施用毒品之犯罪行為，無不嚴加查緝，各傳播媒體對於
    政府大力掃毒之決心亦再三報導，已使毒品不易取得且物稀
    價昂，苟被告於有償交付毒品之交易過程中無利可圖，縱屬
    至愚，亦無甘冒被取締移送法辦判處重刑之危險而平白從事
    毒品交易之理。又販賣毒品係違法行為，非可公然為之，而
    毒品亦無公定價格，係可任意分裝增減分量及純度，且每次
    買賣之價格、數量，亦隨時依雙方之關係深淺、資力、需求
    量、對行情之認知、來源是否充裕、查緝是否嚴緊、購買者
    被查獲時供述購買對象之可能風險之評估等因素，而異其標
    準，機動調整，非可一概論之。而販賣之利得，除非經被告
    詳細供出所販賣之毒品之進價及售價，且數量俱臻明確外，
    實難察得其交易實情，然販賣者從價差或量差中牟利，方式
    雖異，惟其販賣行為意在營利則屬同一。從而，舉凡「有償
    交易」，除足以反證行為人確係另基於某種非圖利本意之關
    係外，通常尚難因無法查悉其精確之販入價格，作為是否高
    價賣出之比較，諉以無營利之意思而阻卻販賣犯行之追訴。
    查被告陳定良行為時係一般智識之成年人，對於販賣第一級
    、第二級毒品為檢警機關嚴予取締之犯罪行為當知之甚詳，
    參以被告陳定良於準備程序時陳稱：我向周玉美拿毒品沒有
    進價，用來相抵周玉美欠我的借款等語（原訴卷一第230頁
    ），並於審理中陳稱：我與周玉美是同居男女朋友關係，有
    時我給她生活費，有時她向我借錢，都混在一起不清不楚的
    ，我施用的毒品從周玉美那邊取得，沒有另外付錢給周玉美
    ，並坦承本案販賣毒品係賺取一點點施用毒品之利益等語（
    原訴卷三第100、101頁），是以被告陳定良既與周玉美是同
    居男女朋友關係而無法釐清借款金額為何，被告陳定良無須
    支付進價即可販賣毒品後取得交易金額，足認被告陳定良販
    賣毒品因此獲有金錢之利益，衡以被告陳定良與吳本鈞、梁
    永健無特殊私人情誼之情況下，被告陳定良倘無從中賺取利
    益，豈有甘冒涉犯販賣第一級、第二級毒品罪刑之重典，有
    平白無故為義務性、服務性之有償交易毒品予吳本鈞、梁永
    健之理，再佐以被告陳定良坦承有賺取一點點施用毒品之利
    益，已如前述，是依被告陳定良之前開陳述，兼衡客觀社會
    環境等一切因素，堪認被告陳定良主觀上有販賣第一級、第
    二級毒品予吳本鈞、梁永健以營利之意圖無訛。
　㈢綜上所述，本案事證明確，被告陳定良上揭犯行，均堪認定
    ，均應予依法論科。
二、論罪科刑：
  ㈠按行為後法律有變更者，適用行為時之法律。但行為後之法
    律有利於行為人者，適用最有利於行為人之法律，刑法第2
    條第1項定有明文。查被告陳定良行為後，毒品危害防制條
    例第4條第1項、第2項、第17條第2項，業於民國109年1月15
    日修正公布，並均自109年7月15日生效施行，茲就比較情形
    分述如下：
　⒈修正前毒品危害防制條例第4條第1項、第2項規定「製造、運
    輸、販賣第一級毒品者，處死刑或無期徒刑；處無期徒刑者
    ，得併科新臺幣二千萬元以下罰金」、「製造、運輸、販賣
    第二級毒品者，處無期徒刑或七年以上有期徒刑，得併科新
    臺幣一千萬元以下罰金」，修正後該等條項則規定「製造、
    運輸、販賣第一級毒品者，處死刑或無期徒刑；處無期徒刑
    者，得併科新臺幣三千萬元以下罰金」、「製造、運輸、販
    賣第二級毒品者，處無期徒刑或十年以上有期徒刑，得併科
    新臺幣一千五百萬元以下罰金」，修正後法定構成要件雖均
    未變更，然其法定刑度已均較修正前為重，是修正後新法並
    未較有利於被告。
　⒉修正前毒品危害防制條例第17條第2項規定「犯第四條至第八
    條之罪於偵查及審判中均自白者，減輕其刑」，修正後該條
    項則規定「犯第四條至第八條之罪於偵查及歷次審判中均自
    白者，減輕其刑」，修正後該條項限縮於「歷次」審判中均
    自白始得適用，提高偵審自白減刑之門檻。
　⒊綜上，本案經綜合比較前述法律變更之結果後，修正後之法
    律規定並未較有利於被告，本件就被告所犯販賣第一級、第
    二級毒品部分，應均依刑法第2條第1項前段之規定，一體適
    用行為時之毒品危害防制條例規定，依修正前該條例第4條
    第1項、第2項論處。
　㈡核被告陳定良就附表編號2-1至2-3所為，均係犯修正前毒品
    危害防制條例第4條第1項之販賣第一級毒品罪；就附表編號
    1-1所為，係犯修正前毒品危害防制條例第4條第2項之販賣
    第二級毒品罪。
　㈢被告陳定良販賣海洛因及甲基安非他命行為前，意圖販賣而
    持有海洛因及甲基安非他命之低度行為，為其各該販賣之高
    度行為所吸收，均不另論罪。
　㈣被告陳定良所犯上開4罪，犯意各別，行為互殊，應予分論併
    罰。
　㈤至臺灣新竹地方檢察署檢察官以109年度偵字第3182號移送併
    案審理部分，經核與本件（107年度偵字第5432號、第5901
    號）起訴書所載之犯罪事實相同，具有同一案件之關係，有
    109年3月23日移送併辦意旨書及偵查卷宗可參，本院併予審
    酌如上，附此敘明。
　㈥被告陳定良前因公共危險案件，經本院以104年度竹交簡字第
    230號判決判處有期徒刑2月確定，於104年8月25日易科罰金
    執行完畢等情，有臺灣高等法院被告前案紀錄表1份附卷可
    佐，是被告陳定良於受徒刑之執行完畢後，5年以內故意再
    犯本件有期徒刑以上之罪，均為累犯，本院審酌被告陳定良
    前案所犯係公共危險案件，與本案所犯違反毒品危害防制條
    例案件之犯罪類型、行為態樣、罪質均有不同，若加重最輕
    本刑，容有罪刑不相當之虞，爰不予加重。
　㈦減輕事由：
　⒈按修正前毒品危害防制條例第17條第2項規定：「犯第4條至
    第8條之罪於偵查及審判中均自白者，減輕其刑」，查被告
    陳定良就附表編號2-1至2-3所示之犯行，於偵查及審判中均
    自白犯罪事實在卷，揆諸前揭規定，自均有毒品危害防制條
    例第17條第2項規定之適用，應均依法減輕其刑。又被告陳
    定良就附表編號1-1部分，於偵查中經檢察官提示編號E-3通
    訊監察譯文（該則通訊監察譯文檢察官未起訴），被告陳定
    良就販賣甲基安非他命予吳本鈞之犯行坦承不諱，並表示願
    就檢察官認為構成販賣部分予以承認（偵字第5432號卷四第
    154、166、171頁），惟經檢察官提示編號E-7通訊監察譯文
    時，被告陳定良陳稱：隔這麼久想不起來，他們有時候會到
    我那裡主要都是拿周玉美的東西，他們在外面怎樣我不清楚
    等語（偵字第5432號卷四第193頁），顯然被告陳定良於偵
    查中對於販賣甲基安非他命予吳本鈞之犯行坦承不諱，惟因
    記憶不清未能確認係何則譯文，而檢察官亦未再就附表編號
    1-1部分犯行進行訊問，被告陳定良乏自白犯罪機會，對被
    告顯有不利，是被告陳定良既有前開陳述，應從寬認定其就
    該次販賣第二級毒品之犯行，於偵查中業已自白，況被告於
    本院準備、審理程序中亦就此次犯行供述翔實（原訴卷一第
    413頁、原訴卷三第100、101頁），應依毒品危害防制條例
    第17條第2項之規定減輕其刑。
　⒉按販賣第一級毒品罪之法定刑分別為「死刑或無期徒刑」，
    然同為販賣第一級毒品之人，其原因動機不一，犯罪情節未
    必盡同，或有大盤毒梟者，亦有中、小盤之分，甚或僅止於
    吸毒者友儕間為求互通有無之有償轉讓者亦有之，其販賣行
    為所造成危害社會之程度自屬有異，法律科處此類犯罪，所
    設之法定本刑卻同為「死刑或無期徒刑」，不可謂不重。於
    此情形，倘依其情狀處以較輕之徒刑，即足以懲儆，並可達
    防衛社會之目的者，自非不可依客觀之犯行與主觀之惡性二
    者加以考量其情狀，是否有可憫恕之處，適用刑法第59條之
    規定酌量減輕其刑，期使個案裁判之量刑，能斟酌至當，符
    合比例原則。查被告陳定良本件所犯販賣第一級毒品罪，固
    值非難，然其販賣第一級毒品次數僅有3次，販賣對象僅限
    於梁永健1人，交易之數量、價金亦非甚鉅，其情節較諸大
    量走私進口或長期販賣毒品之「大盤」、「中盤」毒販顯有
    差異，所為犯行均尚非重大惡極難赦，依其客觀之犯行與主
    觀之惡性加以考量，縱均處以適用修正前毒品危害防制條例
    第17條第2項規定減輕其刑後之最低度刑，猶嫌過重，有失
    之刑罰過苛而不免予人情輕法重之感，亦顯不盡情理，難謂
    符合罪刑相當及比例原則，在客觀上均足以引起一般人之同
    情，顯有可堪憫恕之處，爰均依刑法第59條規定，酌予減輕
    其刑，並依法遞減之。
　⒊至於被告陳定良所涉販賣第二級毒品犯行，已適用毒品危害
    防制條例第17條第2項之規定減輕其刑，業如前述，相較毒
    品危害防制條例第4條第2項之法定刑，已減輕甚多。再者，
    衡以被告陳定良所犯販賣第二級毒品之行為，其動機非僅單
    純供己施用，更係欲出售他人牟利，依其客觀之犯行與主觀
    之惡性加以考量，尚難認有何特殊之原因與環境足以引起一
    般同情，而認其販賣第二級毒品之行為，顯無法引起一般人
    之同情或憫恕，自應為其行為負責，難認有何情輕法重，在
    客觀上足以引起一般同情而顯可憫恕之處，自無再適用刑法
    第59條規定酌減其刑之餘地。
　㈧爰以行為人之責任為基礎，審酌被告陳定良販賣第一級、第
    二級毒品，助長施用毒品之惡習，戕害國民身心健康，間接
    危害社會治安，均屬不該；惟念被告陳定良坦承全部犯行之
    犯後態度；並參酌被告各次販賣海洛因、甲基安非他命之數
    量及各次販賣毒品之犯罪所得數額，暨其素行、犯罪手段及
    自述高中畢業之教育程度，目前從事清潔工為業，有領取殘
    障津貼，家庭經濟狀況勉持（原訴卷三第101頁）等一切情
    狀，分別量處如附表主文罪名及宣告刑暨沒收欄所示之刑。
　㈨定應執行刑：
　⒈按數罪併罰之定應執行之刑，係出於刑罰經濟與責罰相當之
    考量，並非予犯罪行為人或受刑人不當之利益，為一種特別
    的量刑過程，相較於刑法第57條所定科刑時應審酌之事項係
    對一般犯罪行為之裁量，定應執行刑之宣告，乃對犯罪行為
    人本身及所犯各罪之總檢視，除應考量行為人所犯數罪反應
    出之人格特性，並應權衡審酌行為人之責任與整體刑法目的
    及相關刑事政策，在量刑權之法律拘束性原則下，依刑法第
    51條第5款之規定，採限制加重原則，以宣告各刑中之最長
    期為下限，各刑合併之刑期為上限，但最長不得逾30年，資
    為量刑自由裁量權之外部界限，並應受法秩序理念規範之比
    例原則、平等原則、責罰相當原則、重複評價禁止原則等自
    由裁量權之內部抽象價值要求界限之支配，使以輕重得宜，
    罰當其責，俾符合法律授與裁量權之目的，以區別數罪併罰
    與單純數罪之不同，兼顧刑罰衡平原則。是刑法第51條數罪
    併罰定執行刑之立法方式，非以累加方式定應執行刑，如以
    實質累加之方式定應執行刑，則處罰之刑度顯將超過其行為
    之不法內涵，而違反罪責原則，及考量因生命有限，刑罰對
    被告造成之痛苦程度，係隨刑度增加而生加乘效果，而非以
    等比方式增加，是則以隨罪數增加遞減其刑罰之方式，當足
    以評價被告行為之不法性之法理（即多數犯罪責任遞減原則
    ）。
　⒉爰依前開說明，審酌被告陳定良本件所犯販賣第一級、第二
    級毒品各罪，犯罪時間均集中在107年3月至同年4月間，又
    被告陳定良各次販賣犯行之犯罪手法均類似等情，如以實質
    累加之方式定應執行刑，則處罰之刑度顯將超過其行為之不
    法內涵，本院基於罪責相當之要求，在上開內、外部性界限
    範圍內，為適度反應被告之犯罪目的、動機、手段、犯後態
    度等人格特性，並綜合斟酌被告整體犯罪行為之不法與罪責
    程度，及對其施以矯正之必要性，就被告陳定良所犯各罪，
    定如主文所示之應執行刑，以資懲儆。
三、沒收部分：
　㈠被告陳定良販賣第一級、第二級毒品之犯罪所得分別詳如附
    表各編號交易金額欄所示，雖均未扣案，仍應分別依刑法第
    38條之1第1項前段、第3項規定，於各該犯行項下宣告沒收
    ，並於全部或一部不能沒收或不宜執行沒收時，分別追徵其
    價額。
　㈡被告陳定良犯本案販賣第一級、第二級毒品罪所用之行動電
    話門號，分別詳如附表所示，有通訊監察譯文可資佐證，應
    依毒品危害防制條例第19條第1項規定，於被告陳定良各該
    主文項下分別宣告沒收各該行動電話（含SIM卡），並依刑
    法第38條第4項規定，諭知於全部或一部不能沒收或不宜執
    行沒收時，分別追徵其價額。
四、起訴書及移送併辦意旨書所載被告吳本鈞、梁永健、周玉美
    部分，由本院另行審結，附此敘明。　　　　　
據上論斷，應依刑事訴訟法第299條第1項前段，判決如主文。
本案經檢察官陳郁仁提起公訴及移送併案審理，檢察官孫立婷、
劉得為到庭執行職務。
中　　華　　民　　國　　110 　年　　9 　　月　　9 　　日
                  刑事第三庭    審判長法  官  賴淑敏
　　　　　　　　　　　　　　　　　　　法  官  黃怡文
　　　　　　　　　　　　　　　　　　　法  官  王靜慧
以上正本證明與原本無異。　　　　　　　　　　　　
如不服本判決應於收受判決後20日內向本院提出上訴書狀，並應
敘述具體理由。其未敘述上訴理由者，應於上訴期間屆滿後20日
內向本院補提理由書(均須按他造當事人之人數附繕本)「切勿逕
送上級法院」。
                                      書記官  林曉郁
中　　華　　民　　國　　110 　年　　9 　　月　　9 　　日
附錄本案論罪科刑法條：
修正前毒品危害防制條例第4條第1項、第2項
製造、運輸、販賣第一級毒品者，處死刑或無期徒刑；處無期徒
刑者，得併科新臺幣2千萬元以下罰金。
製造、運輸、販賣第二級毒品者，處無期徒刑或7年以上有期徒
刑，得併科新臺幣1千萬元以下罰金。
附  表：陳定良販賣毒品犯罪事實一覽表
編號 販毒者及持用之門號 購毒者及持用之門號 交易時間/地點 交易毒品之種類及數量 交易金額（新臺幣） 偵查中供述證據及通訊監察譯文 主文罪名及宣告刑暨沒收欄 1-1 陳定良 0000000000 吳本鈞 0000000000 107年3月4日9時24分許/陳定良位於新竹市○區○○路0段000巷00○0號7樓之住處 甲基安非他命1包 （重量不詳） 1,000元 1.證人吳本鈞之證述 　0000000偵訊：偵字第5432號卷一第207 頁 　0000000偵訊：偵字第5432號卷一第243 頁  2.被告陳定良之供述 　0000000偵訊：偵字第5432號卷四第154頁 　0000000偵訊：偵字第5432號卷四第166、171頁 　0000000偵訊：偵字第5432號卷四第193頁  3.0000000000號通訊監察譯文（編號E-7）：偵字第5432號卷一第197頁 陳定良犯販賣第二級毒品罪，累犯，處有期徒刑參年陸月。未扣案之犯罪所得新臺幣壹仟元及門號○○○○○○○○○○號行動電話壹支（含SIM卡壹張）均沒收，於全部或一部不能沒收或不宜執行沒收時，均追徵其價額。 2-1 陳定良 0000000000 梁永健 0000000000 107年3月12日19時3分許/同上 海洛因1 包(約0.3 公克） 1,000元 1.證人梁永健之證述 　0000000警詢：偵字第5432號卷二第64頁反面至第65頁 　0000000偵訊：偵字第5432號卷二第144 頁 　0000000 羈押訊問：聲羈字第107號卷第45頁反面  2.被告陳定良之供述 　0000000 警詢：偵字第5432號卷四第161頁 　0000000偵訊：偵字第5432號卷四第168、171頁  3.0000000000號通訊監察譯文（編號P-10~P-11）：偵字第5432號卷二第106頁 陳定良犯販賣第一級毒品罪，累犯，處有期徒刑柒年陸月。未扣案之犯罪所得新臺幣壹仟元及門號○○○○○○○○○○號行動電話壹支（含SIM卡壹張）均沒收，於全部或一部不能沒收或不宜執行沒收時，均追徵其價額。 2-2 陳定良 0000000000 梁永健 0000000000 107年3月18日9時43分許/同上 海洛因1 包(約0.3 公克） 1,000元 1.證人梁永健之證述 　0000000警詢：偵字第5432號卷二第65頁至第65頁反面 　0000000偵訊：偵字第5432號卷二第144 頁 　0000000羈押訊問：聲羈字第107號卷第45頁反面  2.被告陳定良之供述 　0000000警詢：偵字第5432號卷四第161 頁反面 　0000000偵訊：偵字第5432號卷四第168、169、171頁  3.0000000000號通訊監察譯文（編號P-12~P-14）：偵字第5432號卷二第106 頁至第106 頁反面 陳定良犯販賣第一級毒品罪，累犯，處有期徒刑柒年陸月。未扣案之犯罪所得新臺幣壹仟元及門號○○○○○○○○○○號行動電話壹支（含SIM卡壹張）均沒收，於全部或一部不能沒收或不宜執行沒收時，均追徵其價額。 2-3 陳定良 0000000000 梁永健 0000000000 107年4月9日13時5分許/同上 海洛因1 包(約0.3 公克） 1,000元 1.證人梁永健之證述 　0000000警詢：偵字第5432號卷二第65頁反面 　0000000偵訊：偵字第5432號卷二第144 頁 　0000000 羈押訊問：聲羈字第107號卷第45頁反面  2.被告陳定良之供述 　0000000警詢：偵字第5432號卷四第162頁 　0000000偵訊：偵字第5432號卷四第169、171頁  3.0000000000號通訊監察譯文（編號P-15~P-16）：偵字第5432號卷二第106頁反面 陳定良犯販賣第一級毒品罪，累犯，處有期徒刑柒年陸月。未扣案之犯罪所得新臺幣壹仟元及門號○○○○○○○○○○號行動電話壹支（含SIM卡壹張）均沒收，於全部或一部不能沒收或不宜執行沒收時，均追徵其價額。